【裁判字號】    97,苗小,720
【裁判日期】    971121
【裁判案由】    返還消費借貸款
【裁判全文】
臺灣苗栗地方法院民事小額判決         97年度苗小字第720號
原      告  臺灣新光商業銀行股份有限公司
                        、30.
法定代理人  李增昌
原      告  新光行銷股份有限公司
法定代理人  甲○○
上二人共同
訴訟代理人  丁○○
被      告  乙○○
                        號
上列當事人間請求返還消費借貸款事件，本院於民國97年11月11
日言詞辯論終結，判決如下：
    主  文
被告應給付原告臺灣新光商業銀行股份有限公司新臺幣參萬貳仟
元，及自民國九十四年九月十三日起至清償日止，按年息百分之
二十計算之利息。
被告應給付原告新光行銷股份有限公司新臺幣肆萬捌仟元，及自
民國九十四年九月十三日起至清償日止，按年息百分之二十計算
之利息。
訴訟費用新臺幣壹仟元由被告負擔。
本判決得假執行。
    事實及理由
壹、程序方面：按當事人之法定代理人其代理權消滅者，訴訟程
    序在有法定代理人承受其訴訟以前當然停止；又承受訴訟人
    ，於得為承受時，應即為承受之聲明；民事訴訟法第170 條
    、第175 條第1 項分別定有明文。本件原告臺灣新光商業銀
    行股份有限公司之法定代理人原為丙○○，嗣異動由李增昌
    擔任，有原告提出之股份有限公司變更登記表在卷（詳卷第
    24頁）可按，是原告於民國97年11月11日遞狀聲明由李增昌
    承受本件訴訟（詳卷第23頁），於法並無不合，應予准許。
貳、實體方面：
一、原告起訴主張：被告於日前委由誠泰行銷股份有限公司（現
    更名為新光行銷股份有限公司，下稱原告新光行銷公司）向
    誠泰商業銀行股份有限公司（現更名為臺灣新光商業銀行股
    份有限公司，下稱原告新光銀行）辦理分期付款，雙方並簽
    訂消費性商品貸款契約辦理貸款，用以支付向訴外人巔峰電
    信股份有限公司（下稱巔峰電信公司）購買行動假期之價金
    ，貸款金額共計新臺幣（下同）96,000元，並約定自94年5
    月13日起，以每月為1 期共分24期，每月給付4,000 元，未
    依約繳款時，應自逾期之日起至清償日止，按年息百分之20
    計付遲延利息，任1 期款項逾30日以上未繳納時，即喪失期
    限利益，全部債務視為到期，應一次清償所有未到期之貸款
    債務。詎被告自94年9 月13日起即未依約按期付款，屢經催
    討，被告均置之不理，依上開約定被告已喪失期限利益，全
    部貸款債務視為到期，尚欠本金32,000元及遲延利息未清償
    。又原告新光銀行對被告之債權48,000元部分業於97年1 月
    10日讓與原告新光行銷公司，此有消費性貸款債權移轉證明
    書可證，為此原告依消費借貸及債權讓與之法律關係提起本
    訴。並聲明：如主文第1 、2 項所示。
二、被告方面：消費性商品貸款契約書上之簽名係伊親簽，惟巔
    峰電信公司於94年9 月間佯稱機房檢修後即停止提供服務，
    自此線路即中斷無法使用，被告自無須再繳納款項。並聲明
    ：原告之訴駁回。
三、查原告主張之事實，業據其提出與所述相符之申請表、消費
    性商品貸款約定書、消費性貸款債權移轉證明書、繳款明細
    、被告戶籍謄本、原告股份有限公司變更登記表各1 份為證
    （見卷第7 至13頁），復為被告所不爭，自堪信為真實。
四、被告雖以前詞置辯，惟查，本件電信服務商品之買賣契約當
    事人為被告與巔峰電信公司，而系爭分期付款貸款契約之當
    事人則為被告與誠泰商業銀行股份有限公司，有原告提出之
    申請表附卷可稽，觀之該申請表下方約定事項欄第1 條亦載
    明：「申請人同意委由誠泰行銷股份有限公司代為向誠泰商
    業銀行申請消費性貸款，用以支付其向特約商（經銷商）購
    買消費性商品之分期付款總價款，惟誠泰商業銀行保有貸款
    核准與否之權利」等語，可知該條款係約定原告新光行銷公
    司接受被告之委託代向原告新光銀行申請消費性貸款，是本
    件電信服務商品之買賣契約當事人為被告與巔峰電信公司，
    而貸款契約之當事人則為被告與原告新光銀行，係二獨立之
    法律關係，則基於債權契約相對性之法理，被告僅能就個別
    契約關係之約定，對各契約當事人為主張，原則上，不得執
    買賣關係所生之抗辯事由，對抗借貸關係之當事人。此觀系
    爭貸款申請表下方約定事項第7 條載明：「申請人（即被告
    ）及連帶保證人對前揭貸款之金額、相關費用、撥款日期等
    事宜願均悉數承認，並同意不得以申請人與特約商（經銷商
    ）間之法律關係存在與否，或其他任何事由（如商品之瑕疵
    擔保）對抗誠泰商業銀行及誠泰行銷股份有限公司。」，申
    請表背面約定書第13條亦約明：「借款人及連帶保證人同意
    ，不以其對經銷商之任何債權向貴行主張抵銷，一切有關商
    品（標的物）之瑕疵擔保、保固、保證、售後服務或其他契
    約上之責任，仍應由經銷商負責；貴行或其委託之誠泰行銷
    股份有限公司，均對借款人與經銷商之法律關係（包括但不
    限於買賣關係），不負任何責任」，亦基於上開理由而予以
    明文約定。是本件被告自不得持其與巔峰電信公司間買賣契
    約之抗辯事由，對抗非買賣契約當事人之原告新光銀行甚明
    ，故被告所辯巔峰電信公司已經停止服務，被告無須再繳納
    款項等語，自無足採。
五、按稱消費借貸者，謂當事人一方移轉金錢或其他代替物之所
    有權於他方，而約定他方以種類、品質、數量相同之物返還
    之契約。又稱保證者，謂當事人約定，一方於他方之債務人
    不履行債務時，由其代負履行責任之契約，民法第474 條第
    1 項定有明文。另按「債權之讓與，依民法第297 條規定，
    非經讓與人或受讓人通知債務人不生效力，此項通知不過觀
    念通知，使債務人知有債權移轉之事實，免誤向原債權人清
    償而已」、「債權之讓與，依民法第297 條第1 項之規定，
    雖須經讓與人或受讓人通知債務人始生效力，但不以債務人
    之承諾為必要，而讓與之通知，為通知債權讓與事實之行為
    ，原得以言詞或文書為之，不需何等之方式，故讓與人與受
    讓人間成立債權讓與契約時，債權即移轉於受讓人，除法律
    另有規定外，如經讓與人或受讓人通知債務人，即生債權移
    轉之效力」，最高法院39年台上字第448 號判例、42年台上
    字第626 號判例意旨可資參照。查原告新光銀行將系爭貸款
    返還請求權讓與原告新光行銷公司後，原告新光銀行或原告
    新光行銷公司固未立即通知被告，但原告新光行銷公司於對
    被告提起本件訴訟時，於起訴狀內既已對被告表明受讓系爭
    貸款債權之事實，則足使被告知有債權讓與情事，應認兼有
    通知效力，並揆諸前開判例意旨，系爭貸款債權讓與於原告
    新光行銷公司通知被告後，不待被告同意即生效力，被告對
    原告新光行銷公司即負有返還系爭貸款之義務。
六、從而，原告本於消費借貸及債權讓與之法律關係，訴請被告
    分別給付原告新光銀行、新光行銷公司32,000元、48,000元
    ，及均自94年9 月13日起至清償日止，按年息百分之20計算
    之約定遲延利息，為有理由，應予准許，爰判決如主文第1
    、2 項所示。
七、本件係訴訟標的金額在100,000 元以下之民事小額訴訟，本
    院為被告敗訴判決部分，自應依民事訴訟法第436 條之20規
    定，依職權宣告假執行。
八、本件事證已臻明確，兩造其餘攻擊防禦方法及舉證，經核均
    與本件判決結果不生影響，爰不一一贅述，附此敘明。
九、訴訟費用負擔之依據：民事訴訟法第78條。
中    華    民    國    97    年    11    月    21    日
              苗栗簡易庭法  官  王萬金
以上正本係照原本作成。
如不服本判決，應於判決送達後20日內，以判決違背法令為理由
，向本院提出上訴狀並表明上訴理由，及須按他造當事人之人數
附繕本。
上訴理由應表明：
  一、原判決所違背之法令及其具體內容。
  二、依訴訟資料可認為原判決有違背法令之具體事實。
如未表明上訴理由者，應於上訴後20日內向本院提出上訴理由。
當事人如對本件訴訟內容有所疑義，得聲請閱卷。
                        書記官  劉碧雯
中    華    民    國    97    年    11    月    21    日


司法院資訊處製作；財團法人民間司法改革基金會備份。
